臺灣高雄地方法院民事判決　九十一年度婚字第六二五號
　　原　　　告　乙○○
　　被　　　告　甲○○
右當事人間請求履行同居事件，本院判決如左：
    主  文
原告之訴駁回。
訴訟費用由原告負擔。
    理  由
一、按原告之訴，依其所訴之事實，在法律上顯無理由者，法院得不經言詞辯論，逕
    以判決駁回之。民事訴訟法第二百四十九條第二項定有明文。又按原告之訴既毋
    庸再繼續辯論，已可見即明為顯無理由，雖已為辯論仍得依或準用民事訴訟法第
    二百四十九條第二項之規定辦理。否則如原告之訴，確已具有該條規定之情形，
    僅因未及時發見，而定期辯論，即謂無該條規定之適用，勢將徒增訟累，毫無實
    益，況該條之適用，亦未以「未經言詞辯論」為要件。此有司法院民事廳八十二
    年七月二十三日（８２）廳民一字第一三七ＯＯ號研究意見可參。
二、本件原告起訴主張：原告為台灣地區人民，被告為大陸地區人民，兩造於民國九
    十年七月十日結婚，約定兩造婚後共同住所為原告在台灣之住處，被告並於同年
    十一月二日來台探親。詎被告無正當理由，竟於九十一年一月一日出境離台，迄
    今未返家，行蹤不明。是依民法第一千零一條規定，聲明：被告應與原告同居。
三、按「夫妻之一方為台灣地區人民，一方為大陸地區人民者，其結婚或離婚之效力
    ，依台灣地區之法律」，台灣地區與大陸地區人民關係條例第五十三條定有明文
    。查原告主張被告為大陸地區人民，而原告為台灣地區人民，兩造於九十年七月
    十日結婚之事實，有本院依職權向內政部警政署入出境管理局調閱之大陸地區人
    民進入台灣地區旅行證申請書可證，堪認屬實。又夫妻負有同居之義務，此屬婚
    姻效力問題，揆諸上開法律規定，自應適用台灣地區之法律，合先敘明。
四、復按「夫妻互負同居之義務」、「夫妻之住所，由雙方共同協議之」，民法第一
    千零一條前段、第一千零二條第一項前段分別定有明文。查原告主張兩造約定婚
    後住所為原告台灣住處之事實，除據原告當庭陳明外，並經本院向內政部警政署
    調取被告出入境資料查閱，發現被告於九十年十一月二日前來台灣探親，且依被
    告進入台灣地區之旅行證申請書上來台之地址確係原告之住所，此有該署九十一
    年五月十三日境信昌字第○九一○○○二八二五三號函暨查詢名單、旅行證申請
    書各乙份附卷可憑，顯見兩造確係約定以原告在台住處為共同住所，是被告始會
    來台探親，並停留迄今。否則若係約定住所於大陸，由原告直接定居大陸即可，
    又何須原告仍定居於台灣，再由被告來台探親？其理甚為灼然。故原告上開主張
    應堪信為真實。惟原告主張被告於九十一年一月一日離去原告在台住所，不知去
    向，不與原告同居等情，雖經本院向內政部入出境管理局查明被告確於九十一年
    一月一日出境屬實，然依該局函覆之上揭函中亦附有高雄縣警察局岡山分局九十
    年十二月三十一日岡警檢字第Ｏ三二Ｏ一五號函，說明被告係因為警查獲其賣淫
    案，乃於九十一年一月一日強制遣送被告搭乘班機出境，且被告意圖得利與人姦
    宿，亦經本院岡山簡易庭裁處新台幣五千元之罰鍰，此亦有本院岡山簡易庭九十
    年度岡秩字第一六號裁定在卷可憑，是被告既經強制遣送出境，則其確有正當理
    由，無法再申請入境台灣與原告同居，則依首開法條規定，原告訴請被告履行同
    居義務，顯無理由，依前揭法條說明及研究意見，原告之訴既毋庸再繼續辯論，
    已可見即明為顯無理由，雖已為辯論仍得依民事訴訟法第二百四十九條第二項之
    規定，逕以判決駁回之。
五、結論：原告之訴為無理由，依民事訴訟法二百四十九條第二項、第七十八條，判
    決如主文。
中　　　華　　　民　　　國　　九十一　　年　　　九　　　月　　　九　　　日
　　　　　　　　　　　　　　　　　　台灣高雄地方法院民事家事法庭
~B法　　　官　朱玲瑤
右為正本，係照原本作成。
如不服本判決，應於送達後廿日內，向本院提出上訴狀。
中　　　華　　　民　　　國　　九十一　　年　　　九　　　月　　　九　　　日
~B法院書記官　鄭淑華
